臺灣高等法院高雄分院民事判決　　　　　　　　　　九十三年度上易字第一八四號
　　　上　訴　人　甲○○
　　　被上訴人　　新生資產管理股份有限公司
　　　法定代理人　丙○
　　　訴訟代理人　乙○○
　　　訴訟代理人　李新興律師
當事人間請求債務人異議之訴事件，上訴人對於民國九十三年六月二十九日臺灣高雄
地方法院九十二年度訴字第三五五三號第一審判決提起上訴，本院於九十三年十一月
十日言詞辯論終結，判決如下：
    主 　   文
上訴駁回。
第二審訴訟費用由上訴人負擔。
    事實及理由
一、上訴人主張：被上訴人前因受讓訴外人大眾商業銀行股份有限公司對上訴人所有
    之連帶保證債權，乃向原法院聲請九十年度促字第二五三六一號支付命令，命上
    訴人給付新台幣（下同）二千二百四十三萬三千三百八十七元，該支付命令並於
    民國九十年五月二十八日確定，嗣被上訴人即持上開確定支付命令為執行名義向
    原法院聲請強制執行，經原執行法院以九十二年度執字第二五六九四、三八三四
    ０號強制執行事件予以受理後，即對上訴人所有坐落高雄縣大寮鄉○○段第二一
    三八之二、第一二八之七地號之土地予以查封執行，惟兩造業於上開執行名義成
    立後之九十二年七月十日，協議由上訴人按月攤還總額七百萬元，被上訴人即免
    除上訴人其餘債務並塗銷系爭土地之抵押權，被上訴人並因此受領上訴人所交付
    之十萬元銀行支票，且依協議內容將之轉作清償價金之一部，詎被上訴人竟於上
    開協議所定清償期限尚未屆至前，即逕行聲請本件強制執行等情，爰依強制執行
    法第十四條第一項提起本件債務人異議之訴，求為將原執行法院九十二年度執字
    第二五六九四、三八三四０號強制執行事件所為強制行程序予以撤銷之判決。原
    法院為上訴人敗訴判決。上訴人於本院聲明：(一)原判決廢棄。(二)與原法院之聲明
    相同。
二、被上訴人則以：上訴人雖曾於九十二年七月十日出具同意書並交付面額十萬元之
    支票為保證金，向被上訴人表示願分期攤還七百萬元請求免除其餘債務並塗銷系
    爭土地之抵押權，惟被上訴人認該聲請內容有損權益而未接受，陳培嘉簽收上訴
    人交付之十萬元支票，係表示收到該支票，並未就上訴人同意書之申請條件為承
    諾，上訴人於同年八月間有同意以其所交付之十萬元支票，償還部分積欠之利息
    款項，以展現還款誠意，其後上訴人並繼續與被上訴人接洽協調中，足見兩造就
    上訴人所提同意書之內容並未達成合意，上訴人以兩造已協議系爭債務之清償方
    式，而請求撤銷本件強制執行程序，並無理由等語，資為抗辯，而聲明駁回上訴
    。
三、兩造不爭執之事實：
　(一)被上訴人前因受讓訴外人大眾商業銀行股份有限公司，對上訴人所有之連帶保證
  　債權，乃向原法院聲請以九十年度促字第二五三六一號支付命令，命上訴人給付
　　二千二百四十三萬三千三百八十七元，該支付命令並於九十年五月二十八日確定
 　 。
  (二)被上訴人持上開確定支付命令為執行名義，向原法院聲請強制執行，經原執行法
    院以九十二年度執字第二五六九四、三八三四０號強制執行事件予以受理後，即
    對上訴人所有坐落高雄縣大寮鄉○○段第二一三八之二、第一二八之七地號之土
    地予以查封執行在案。
  (三)上訴人於九十二年七月十日出具同意書並交付面額十萬元之支票為保證金，向被
    上訴人表示願分期攤還七百萬元，請求被上訴人免除其餘債務並塗銷系爭土地之
    抵押權，而被上訴人已將上訴人所交付之面額十萬元之保證金支票予以提示兌領
    。
四、本件兩造所爭執之處，應在於：(一)兩造是否於九十二年七月十日協議由上訴人按
    月攤還總額七百萬元後，被上訴人即免除上訴人其餘債務並塗銷系爭土地之抵押
    權？(二)被上訴人受領上訴人所交付之十萬元銀行支票，是否得推定上開同意書已
    協議成立？
　(一)兩造是否於九十二年七月十日協議由上訴人按月攤還總額七百萬元後，被上訴人
  　即免除上訴人其餘債務並塗銷系爭土地之抵押權？
  1.上訴人主張兩造於上開執行名義成立後之九十二年七月十日，協議由上訴人按月
    攤還總額七百萬元，被上訴人即免除上訴人其餘債務並塗銷系爭土地之抵押權云
    云，雖據提出同意書為證。經查，依系爭同意書內容記載：「茲願以下列條件向
    貴公司申請塗銷坐落於．．．之抵押權，並免除對享裕企業有限公司和梁象及甲
    ○○之全部債務．．。二、同時並願出具十萬元整之銀行本票供作保證金，若於
    十日內貴公司能接受本同意書之條件，並簽訂清償協議書，則此保證金轉作清償
    價金之一部份。．．．四、清償協議書之總價付款方式為：簽約時銀行本票九十
    萬元及保證金十萬元共一百萬元整，繼簽約後分六期，每個月一期，每期支付一
    百萬元．．．此致　新生資產管理股份有限公司」等語（原審卷第六頁），該同
    意書係上訴人單方面向被上訴人提出申請之文書，尚待被上訴人之同意始成立，
    至為明顯。
  2.而觀之證人陳培嘉證稱：「原告（即上訴人）欠被告公司（即被上訴人）本金部
    分為二千二百十萬元，．．，經我協調原告同意以七百萬元分期方式返還作為全
    部清償，我並向被告公司陳報，但被告公司並不同意而直接在內部程序駁回這案
    子，我告知原告這情形。」「原告陸續還有委任其他人與被告接洽，可見原告也
    認為同意書並沒有成立。」等語（原審卷第四０、四一頁），再參以被上訴人如
    接受該同意書所載之和解條件，則依同意書第二條所載，應另行與上訴人簽訂清
    償協議書，並由上訴人於簽約時當場給付頭期款一百萬元（含保證金十萬元在內
    ），而兩造迄未簽訂清償協議書，且上訴人亦未給付簽約時應另付之九十萬元，
    為上訴人所不爭，足見兩造並未就上開同意書之內容達成合意。且由證人陳培嘉
    在同意書上記載「簽收人」等語觀之（原審卷第六頁），顯見被上訴人辯稱：陳
　　培嘉簽收上訴人交付之十萬元支票，係表示收到該支票，並未就上訴人之同意書
  　申請條件為承諾等語，堪予採信。上訴人主張兩造業已就本件債務以七百萬元作
    為全數清償達成協議云云，顯屬無據。
　(二)被上訴人受領上訴人所交付之十萬元銀行支票，是否得推定上開同意書已協議成
  　立？
　1.上訴人主張其交付被上訴人面額十萬元之支票係做為定金，而被上訴人將上開保
 　 證金轉作給付清償價金之一部分，應推定同意書已協議成立云云，為被上訴人所
    否認。按，訂約當事人之一方，由他方受有定金時，推定契約成立，固為民法第
　　二百四十八條所明定。查，觀諸上開同意書所載：「．．願以下列條向貴公司（
  　即被上訴人）申請．．。」「．．若於十日內貴公司能接受本同意書之條件，並
　　簽訂清償協議書，則此十萬元保證金轉作清償價金之一部份。」等語（原審卷第
  　六頁），顯見上開十萬元支票並非定金，又同意書係上訴人單方面向被上訴人提
　　出申請之文書，並未經被上訴人同意，兩造協議確定不成立，已如前述，是上訴
 　 人上開主張，自無可採。
　2.至於上訴人所交付之十萬元銀行支票，雖經被上訴人兌領，惟係充作部分利息清
　  償之事實，已據證人陳培嘉結證：「我向原告（上訴人）表示被告公司（被上訴
    人）並不同意這以七百萬元來清償全部債務，但如果有清償的誠意，可以將十萬
    元的保證金作為利息款項，原告也當場表示同意。」等語屬實（原審卷第四一頁
    ），而衡諸常情，上訴人既欠被上訴人款項，被上訴人將該支票提示兌領係屬當
    然，焉有不兌領而將支票返還上訴人之理？自不能以被上訴人已兌領上開支票，
    即謂被上訴人已同意上訴人之還款條件，是上訴人此部分之主張，亦無足採。
　(三)綜上，上訴人並不能舉證證明兩造於系爭執行名義成立後，有就該債務之履行達
　  成免除或清償之協議，自無嗣後存有任何消滅或妨礙被上訴人請求之事由發生。
    上訴人謂被上訴人於兩造協議後，聲請撤銷本件強制執行程序，有違誠信云云，
    尚無可採。
五、綜上所述，上訴人請求判決將原執行法院九十二年度執字第二五六九四號、三八
    三四０號強制執行事件所為強制執行程序予以撤銷，為無理由，不應准許。原法
    院為上訴人敗訴之判決，並無不合。上訴意旨指摘原判決不當，求予廢棄改判，
    為無理由，應予駁回。
六、據上論結，本件上訴為無理由，依民事訴訟法第四百四十九條第一項、第七十八
    條，判決如主文。
中　　　華　　　民　　　國　　九十三　　年　　十一　　月　　　二十四　　日
                                        民事第五庭
                                            審判長法  官   蔡明宛
                                                  法  官   黃科瑜
                                                  法  官   曾錦昌
正本係照原本作成。
本件不得上訴。
                                              法院書記官   王婉蓉
中　　　華　　　民　　　國　　九十三　　年　　十一　　月　　　二十四　　日
